臺灣高等法院花蓮分院刑事判決　　 110年度原侵上訴字第11號
上　訴　人　臺灣臺東地方檢察署檢察官
上　訴　人
即　被　告　3357-108002年籍詳卷
選任辯護人　黃建銘律師(法扶律師)　　　　　　
上列上訴人因妨害性自主案件，不服臺灣臺東地方法院108年度
原侵訴字第18號 中華民國110年4月30日第一審判決（起訴案號
：臺灣臺東地方檢察署108年度偵字第654號、第655號），提起
上訴，本院判決如下：
    主  文
上訴駁回。
    犯罪事實
一、代號3357-108002成年男子（民國00年0月生，真實姓名年籍
    詳卷）為代號3357-108003未成年女子（00年0月生，真實姓
    名年籍詳卷，下稱A女）之遠親，因此知悉A女之實際年齡，
    而其明知A女為未滿14歲之人，年齡尚輕，智慮未深，身心
    發展及性觀念意識未臻健全成熟，竟仍基於對未滿14歲女子
    為強制猥褻之犯意，於100至101年間之某日，在其住所（地
    址詳卷），乘A女向其借用腳踏車之機會，違背A女之意願，
    將A女強拉入上開住所房間內，並以強行接吻，以手撫摸A女
    胸部、下體及強抓A女手撫摸其陰莖等強暴方式，強制猥褻A
    女得逞。嗣因A女於107年間參加學校心理特教專業課程時，
    向心理諮商師透露前開情事，學校隨即通報處理，始查悉上
    情。
二、案經臺東縣警察局臺東分局報請臺灣臺東地方檢察署檢察官
    偵查起訴。
    理  由
甲、程序部分：按行政機關、司法機關及軍法機關所製作必須公
    示之文書，不得揭露被害人姓名、出生年月日、住居所及其
    他足資識別被害人身分之資訊；行政機關及司法機關所製作
    必須公開之文書，除前項第3款或其他法律特別規定之情形
    外，亦不得揭露足以識別前項兒童及少年身分之資訊，性侵
    害犯罪防治法第12條第2項、兒童及少年福利與權益保障法
    第69條第2項分別定有明文。本案因上訴人即被告（下稱被
    告）與被害人具特定親屬關係，故本案關於被告、被害人及
    證人，均僅記載其代號，合先敘明。
乙、有罪部分：《即起訴書犯罪事實一、㈠部分》 
壹、證據能力部分：
一、本案據以認定被告犯罪之證人於審判外之陳述，檢察官、被
    告及辯護人在本院審理時除證人A女於警詢時之證述認無證
    據能力外，其餘部分均同意有證據能力（見本院卷第78頁、
    第117頁），復經本院審酌認該等言詞陳述之作成時無違法
    、不當或顯不可信之情況，依刑事訴訟法第159條之5規定認
    為作為證據適當，自有證據能力。
二、按傳聞證據，係指作為認定事實基礎之事實，未經直接體驗
    者本人於公判庭陳述，而以其他方式提出於公判庭之證據。
    換言之，公判庭之供述或書面如係以公判庭外之供述為其內
    容，並用以證明該「供述內容」是否真實，該公判庭之供述
    或書面即屬傳聞證據，應依傳聞法則定其證據能力之有無。
    反之，待證事實倘係證明該「供述本身」之存否，而非該「
    供述內容」是否真實，縱公判庭之供述或書面係以公判庭外
    之供述為其內容，亦無所謂傳聞之問題，自無傳聞法則之適
    用（最高法院109年度台上字第4534號判決意旨參照）。是
    以，證人3357-108003-2即A女之弟（下稱A女弟弟）、3357
    -108001（下稱B女）就A女遭被告強制猥褻之過程乙節，屬
    其以聽聞自A女在審判外之陳述而轉述之證言，非其親身之
    經驗見聞，性質上固屬傳聞證據。然其就A女於案發後曾經
    向其陳述案發經過乙事，以及A女講述案發經過時之反應，
    暨A女於案發後之身心狀況，則為其直接經驗見聞之事項，
    既非傳聞證據，亦與A女陳述分屬不同之獨立證據，應有證
    據能力。
三、又本案認定事實所引用本件卷證之文書證據，檢察官、被告
    及辯護人亦未主張排除證據能力，且迄於本院言詞辯論終結
    前均未表示異議，本院審酌前開書證並無證據證明係公務員
    違背法定程式所取得，亦無刑事訴訟法第159條之4規定顯有
    不可信之情況與不得作為證據之情形，是本案認定事實所引
    用之文書證據，均認為有證據能力。
貳、認定事實之理由及所憑證據：　　
一、訊據被告固坦承：A女係伊堂妹的孫女，伊知悉A女案發時未
    滿14歲，A女於100年至101年間有來向伊借過腳踏車，惟矢
    口否認有何對未滿14歲女子為強制猥褻之犯行，辯稱：A女
    並未進過伊的房間，也沒有把A女強拉到伊住處房間內，更
    無強行接吻、摸摸A女下體，也沒有強抓A女的手去摸伊陰莖
    等語。被告之辯護人則為被告辯稱：A女就犯罪時間僅稱發
    生在100年至101年間，對於發生在夏天、冬天、寒暑假均無
    法表達，A女弟弟亦同，其等陳述合理性令人懷疑，既時間
    無法特定，其餘證據即無從加以補強。又依證人A女於警詢
    及偵查中之證述，就A女係如何進到被告房間、有無摸到被
    告生殖器，先後證述有所不一，且依證人A女前往屋後拿腳
    踏車之位置，係在靠近廚房的位置，為何不能從客廳或廚房
    穿越而要繞一圈而行。又依證人A女弟弟於偵查中之證述，
    亦與A女陳述並不一致，甚至連時間均無從特定，甚至於審
    理時則以推測語氣回覆，其信憑性即屬有疑。又原判決引用
    證人3357-108003-3即被告堂妹（下稱被告堂妹）之證述係
    證明被告有猥褻A女之事實，則被告堂妹係親眼所見？還是
    聽說？抑或被告有說過「不小心摸到」？所以待證事實是被
    告自白，然後被告堂妹所稱「這件事情」就是真的？證人33
    57-108003-1即A女之父（以下稱A女父親）聽聞被告堂妹說
    被告有作此事，被告就有性侵A女？A女輔導紀錄則均為A女
    之陳述，證明什麼？又被告房間與被告庭院僅有1個窗戶之
    隔，A女只要有任何呼喊，窗外都會發現，但A女卻沒有任何
    呼喊，而被告父親於案發當時因行動不良都住在家，倘有A
    女所述情節，被告父親應會知悉，A女證述有重大瑕疵等語
    。
二、經查：
  ㈠被告為被害人A女之遠親，知悉A女於案發時為未滿14歲之女
    子，及A女於100年至101年間曾向被告借腳踏車等事實，為
    被告於警詢、偵查、原審及本院審理時坦承在卷（見警3666
    卷第7頁、偵654卷第41頁、原審卷第53頁、第313頁至第314
    頁、本院卷第79頁），核與證人A女、證人A女父親、A女弟
    弟、被告堂妹、被告妹妹於警詢、偵查或原審審理時證述之
    情節相符（證人A女見偵654卷第51頁至第60頁、原審卷第12
    9頁至第150頁；證人A女父親見偵654卷第61頁；證人A女弟
    弟見偵654卷第73頁；證人被告堂妹見偵654卷第77頁；證人
    被告妹妹見偵卷655第26頁），並有臺東縣警察局臺東分局
    指認犯罪嫌疑人紀錄表（警3666卷第17頁）及A女手繪現場
    圖（警3666卷第19頁）在卷可稽，是此部分之事實堪先認定
    。
  ㈡證人A女①於偵查中時證稱：當時伊要到被告住處向被告借
    腳踏車，被告的房間在他家後門旁邊，腳踏車在後門附近，
    被告家旁邊本來有一條小路可以通到後門處，被告帶伊到後
    面要拿腳踏車時，被告連看都沒有看就跟說腳踏車壞掉了。
    伊就說沒關係，本來要從後門旁的小路（廁所那邊）走到前
    門，但被告就突然拉住伊的手說從被告房間那邊走比較快，
    然後就把伊拉進房間，伊進被告房間後，被告將伊整個人抱
    在身上，然後就親伊嘴巴，並把手伸進去伊褲子裡面，伊有
    反抗，有推他，但被告還是不放伊走，被告還抓伊的手進去
    被告褲子裡面摸。伊印象中被告還有捏伊的胸部。伊有呼喊
    爸爸求救，但外面太吵，可能沒有聽到。後來因為有一個阿
    嬤突然進來，被告被嚇到就叫伊趕快走。本案剛發生時伊有
    在家裡跟伊親弟弟說，弟弟有問伊要不要跟爸爸講，伊說不
    要，伊怕被爸爸打，當時弟弟是國小1、2年級。此外伊也有
    跟伊的國小學妹B女說過這件事。被告只有對伊猥褻這一次
    等語（見偵655號卷第39頁至第45頁）；②於原審審理時證
    稱：當時是伊國小3、4年級的時候，伊跟爸爸去被告家唱歌
    ，因為爸爸都會去被告那邊喝酒，伊想要跟朋友一起玩，想
    跟被告借一下腳踏車，然後被告跟伊說腳踏車在房子後面，
    伊就跟被告走到房子後面，結果被告看了一下車，就說腳踏
    車好像壞掉了，伊說那沒關係，然後打算從原路走回去的時
    候，被告叫伊從後門那邊走，然後伊從被告後門進去的時候
    ，因為後門剛好是被告房間那邊，被告就把伊拉進去房間，
    然後就開始亂摸。被告一開始先摸伊胸部，然後叫伊親他，
    被告有脫掉他的褲子，然後被告想把伊的褲子脫掉，伊沒有
    聽被告的話，但被告最後有脫掉伊的褲子，隔著伊內褲摸伊
    下體，後來還有伸進去內褲摸伊的生殖器，伊有用手把他的
    手撥開。被告有親伊的嘴巴，也有硬抓伊的手伸進被告褲子
    裡面摸被告的生殖器，伊有摸到，被告想要伊幫他打手槍，
    可是伊沒有幫他，就馬上把手抽出來，後面是有一個阿嬤進
    來，然後被告就叫伊趕快出去，伊就離開了。這件事最後會
    被別人知道是因為伊跟B女玩在一起時，伊跟B女講到這件事
    。除了B女以外，伊有跟伊弟弟講，伊記得伊遭被告性侵的
    時候，伊當下是有跟伊弟弟講，弟弟叫伊不要講，因為那時
    爸爸有家暴的情況，弟弟可能怕伊跟爸爸講了以後，爸爸會
    打伊，所以選擇用這種方式保護伊，伊跟弟弟講的時候有哭
    。伊後來有在學校跟心理諮詢師講過這件事情，伊會跟心理
    諮商師講，是因為伊因為本案關係有自殘的情況，學校請心
    理諮商師來做心理諮商時，伊才跟心理諮商師講的等語明確
    （見原審卷第129頁至第150頁）。
  ㈢證人A女弟弟①於偵查中證稱：A女曾經在伊國小1、2年級時
    ，在家中告知伊有關遭到被告性侵的事情。詳細時間、季節
    伊不記得了，當時是A女就突然跟伊說她去跟被告借腳踏車
    ，A女本來要從旁邊的路回去，被告就說從他房間的後門走
    回去，A女到房間時，被告就把A女撲倒。A女說她有被摸到
    胸部，也有被強迫幫被告打手槍，有無接吻伊就不太有印象
    了，A女有說是她不願意的，並且有反抗。伊聽聞此事時，
    伊不知道要怎麼幫A女，伊有問A女要不要將此事跟爸爸說，
    但A女不敢跟爸爸說。A女說這件事時，神情很緊張但沒有哭
    ，當時是伊跟A女在房間，A女就突然跟伊說這件事等語（見
    偵654卷第73頁至第75頁）；②於原審審理時證稱：在伊讀
    國小1、2年級，或3、4年級的時候，A女有跟伊說過被告亂
    摸她的事情，當時A女跟伊說她那時候去借單車，被告從後
    門把她拉進去，拉進去之後就脫掉A女的褲子，A女有說她胸
    部有被被告摸到，然後被告有強迫A女幫他打手槍。A女陸續
    在伊小學時跟伊講了這件事二、三次，A女講的時候神情很
    緊張，我們兩個應該有討論要不要跟大人講，A女有說要不
    要跟爸爸講，然後A女說她不敢跟爸爸講，因為怕被罵，當
    時爸爸情緒比較容易生氣，擔心跟爸爸講說不定會被爸爸打
    或罵。A女跟伊講過蠻多次的，不可能是捏造的，A女後來陸
    陸續續講的時候，心情看起來有點想哭。A女都是在伊跟A女
    兩個獨處的時候提起這件事，很安靜的時候突然講。她第一
    次跟伊講的時候有一點緊張，還有有點想哭，有泛淚但沒有
    哭出來。A女第一次跟伊講這件事情以後，A女的情緒跟平常
    相比有變得不一樣，脾氣變得有點暴躁等語明確（見原審卷
    第157頁至第168頁）。
  ㈣B女①於偵查中證稱：那時候是伊升國中1年級的放假期間，
    伊跟A女在我們社區活動中心一起玩，有聊天，A女就跟伊說
    這件事情，A女就說她在國小3、4年級的時候，有遭被告性
    侵，是在被告家裡，她跟伊說的時候在哭等語（見偵654卷
    第21頁）；②於原審理時證稱：A女跟伊說她有被被告性侵
    過，A女在講這件事情的時候，她的反應、表情是很難過等
    語明確（見原審卷第194頁、第212頁）。由上可知A女確曾
    將遭侵害之事告知A女弟弟、B女，甚且就侵害過程亦詳細轉
    述予A女弟弟知悉，A女於初次告知證人A女弟弟、B女時，神
    情有緊張、難過、泛淚、哭泣，且嗣後情緒也變得脾氣暴躁
    而與平時有所不同等語明確。
  ㈤證人被告堂妹①於偵查中證稱：伊會知道這件事，是因為被
    告妹妹去伊家找伊，問伊有沒有聽說這件事情，後來伊就跟
    被告妹妹去被告家問過被告，被告回答說他不小心摸到等語
    （見偵654卷第77頁至第79頁）；②於原審審理期日證稱：
    伊本來住中壢，後來伊回來臺東，就聽到A女父親跟伊講，
    然後伊就去問被告是怎麼回事，怎麼會發生這樣的事情，被
    告才說有摸她的胸部這樣子。伊就去被告家裡，伊就問他說
    「哥哥，是怎麼回事，為什麼會發生這樣的事？」，被告就
    跟伊講有摸她的奶，伊聽到了，伊就有一點不舒服，伊就走
    了。伊有去跟A女父親講，伊就是說伊有去問為什麼會這樣
    子，被告說他不小心摸到A女的奶等語明確（見原審卷第151
    頁至第152頁）。就確曾向被告詢問是否有發生本案及被告
    回應為何證述明確。
  ㈥按被害人之供述證據，固須以補強證據證明其確與事實相符
    ，然所謂補強證據，並非以證明犯罪構成要件之全部事實為
    必要，倘其得以佐證供述所見所聞之犯罪非虛構，能予保障
    所供述事實之真實性，即已充分；又得據以佐證者，雖非直
    接可以推斷該被告之實行犯罪，但以此項證據與證人之指認
    供述綜合判斷，如足以認定犯罪事實者，仍不得謂其非補強
    證據（最高法院99年度台上字第4564號、110年度台上字第
    6300號裁判參照）。查證人被告堂妹確在聽聞本案情形後，
    向被告詢問及由被告回應如前；證人A女弟弟、B女就A女於
    案發後曾經向其陳述案發經過乙事，以及A女講述案發經過
    時之反應，暨甲女於案發後之身心狀況，均已證述明確如前
    。且細繹證人A女於偵查中及原審審理時之歷次證述內容，
    對於被告為強制猥褻行為之場合、情節、方式、舉止等節，
    以及A女前往該地點之緣由、遭侵害時如何反應、最後如何
    離開現場等具體詳細過程，經核大致相符，衡諸案發當時A
    女尚就讀國小，其年齡、經歷及心智狀況，倘非確實親身經
    歷，實難憑空杜撰編造。再者，A女與被告間並無仇怨、嫌
    隙，亦據被告於原審審理時陳明在卷（見原審卷第318頁）
    。而本案A女家裡的人因考量被告年邁，亦均不想追究此事
    ，甚且要求A女不要再講此事等節，並據證人A女、A女父親
    、A女弟弟於偵查、原審審理時證述在卷（見偵654卷第65頁
    、原審卷第133頁、第160頁至第161頁）。又本案係因A女有
    自殘行為，經學校請心理諮商師為A女做心理特教專業服務
    時，A女才向心理諮商師透漏此事，並經學校通報處理等情
    ，業經A女證述在卷（見原審卷第142頁），並有性侵害犯罪
    事件通報表在卷可稽（見偵655卷彌封資料袋內、原審卷第
    35頁），在在顯示A女並無意主動報警處理，亦無積極告發
    被告強制猥褻犯行之意願，可見其應無捏造事實誣陷被告之
    動機。本院綜合上揭各情，堪認證人A女之指證，尚有前揭
    補強證據足以補強，而堪採信。被告否認犯行，並不足採。
三、至被告及辯護人雖以前開情詞置辯：然衡諸本案發生時間，
    距離通報時間已有7至8年之久，被害人及證人對於事發當時
    A女確有遭到被告為妨害性自主行為之具體情節、行為、過
    程，或因自己遭到嚴重侵害，或聽聞家人遭受侵害而印象甚
    為深刻難忘，然就案發當時之季節、日期等，因非侵害行為
    所必然伴隨之內容，倘無其他具體事項可供記憶或回憶，本
    有可能隨著時間經過而有所遺忘，尤其證人A女於案發時年
    僅8、9歲，而A女弟弟於案發時亦僅約6、7歲，年齡尚幼，
    亦難要求如同成年人一般對於當下之時間、日期、季節有較
    深之印象或認知，且A女亦已明確證述，被告僅對其有此一
    次之性侵害犯行，已如前述，並無可能產生混淆，致被告不
    利之情形，自難遽以因證人無法回憶指證本案發生之確切日
    期或季節，或上揭補強證據不足補強證人A女之指證，遽認
    被告未為前開犯行。其次，證人A女於案發時確有呼喊其父
    親求救，然因屋外太吵，而未被其父親聽聞，且A女逃離被
    告房間後，發現其父親剛好不在被告住處等情，業據證人A
    女證述明確如前，顯見A女於案發時應有叫喊，僅因屋外吵
    雜或其父親因故先離開該處而未聽聞，至被告雖陳稱被告父
    親當時因行動不便而住在被告家中，然依被告於原審審理期
    日確認A女手繪之被告住處現場圖內容（警卷2第19頁、原審
    卷第314頁至第315頁），被告父親當時係住在大門進入客廳
    之左側，至被告房間則位在客廳之右側且有牆門間隔，則案
    發時確有可能因屋外環境吵雜，加以有牆門阻隔而未有聽聞
    A女叫喊，自難僅因被告此部分辯解內容，逕為有利被告認
    定之依據。
四、綜上所述，被告前開所辯，尚難採信，被告前開對未滿14歲
    之女子犯強制猥褻之犯行，堪可認定，應予依法論科。
參、論罪科刑：核被告所為，係犯刑法第224條之1、第222條第1
    項第2款之對未滿14歲女子犯強制猥褻罪。本件就被告所犯
    刑法第224條之1之對未滿14歲女子強制猥褻罪，已特別規定
    以被害人年齡未滿14歲者為處罰之特別加重要件，自無須再
    按兒童及少年福利與權益保障法第112條第1項規定加重處罰
    ，併此敘明。
肆、上訴駁回理由：原審為相同認定，並以行為人之責任為基礎
    ，審酌被告身為成年人，且係被害人A女之親戚、長輩，竟
    未能尊重A女，明知A女為未滿14歲之女子，年齡尚輕，智慮
    未深，身心發展及性觀念意識未臻健全成熟，仍違反A女之
    意願，以前開方式對A女為強制猥褻行為，嚴重影響A女身心
    健康正常發展及侵害其性自主權，犯後否認犯行，兼衡被告
    無刑事前科紀錄之素行，並斟酌其本案犯罪之動機、情節、
    手段、對A女造成侵害之程度，暨被告陳稱其教育程度為國
    中畢業，職業為務農，每月收入恰供自己生活，未婚但有同
    居人，有3個小孩均已成年，現與同居人互相照顧，無須扶
    養他人等一切情狀，於法定刑內量處被告有期徒刑4年，尚
    無不當，被告上訴意旨以前詞否認此部分犯行，並無理由，
    應予駁回。
丙、無罪部分：《即起訴書犯罪事實一、㈡㈢部分》
壹、公訴意旨略以：被告為告訴人B女之遠親，明知B女為未滿14
    歲之人，竟為下列犯行：㈠被告基於對未滿14歲女子為強制
    性交之犯意，於104年7月至8月間某日，在其上開住所廚房
    內，乘B女向其借用腳踏車之機會，違背B女之意願，將B女
    強拉入上開住所廁所內，並強脫B女衣褲，先將其陰莖強塞
    入B女口中，使B女為其口交約1分鐘後，再撫摸B女胸部、下
    體，並將手指插入B女陰道，以此方式對B女強制性交1次得
    逞《下稱事實㈠》。因認被告此部分所為，係犯刑法第222
    條第1項第2款之加重強制性交罪嫌。㈡被告基於對未滿14歲
    女子為強制猥褻之犯意，於距離事實㈠發生一週後之104年7
    月至8月間某日，在其上開住所內，違背B女之意願，強脫B
    女褲子，並以撫摸B女胸部之方式猥褻B女1次得逞《下稱事
    實㈡》。因認被告此部分所為，係犯刑法第224條之1、第22
    2條第1項第2款之加重強制猥褻罪嫌。
貳、按犯罪事實應依證據認定之，無證據不得認定犯罪事實；有
    罪之判決書應於理由內記載認定犯罪事實所憑之證據及其認
    定之理由。刑事訴訟法第154條第2項及第310條第1款分別定
    有明文。而犯罪事實之認定，係據以確定具體的刑罰權之基
    礎，自須經嚴格之證明，故其所憑之證據不僅應具有證據能
    力，且須經合法之調查程序，否則即不得作為有罪認定之依
    據。倘法院審理之結果，認為不能證明被告犯罪，而為無罪
    之諭知，即無前揭第154條第2項所謂「應依證據認定」之犯
    罪事實之存在。因此，同法第308條前段規定，無罪之判決
    書只須記載主文及理由。而其理由之論敘，僅須與卷存證據
    資料相符，且與經驗法則、論理法則無違即可，所使用之證
    據亦不以具有證據能力者為限，即使不具證據能力之傳聞證
    據，亦非不得資為彈劾證據使用。故無罪之判決書，就傳聞
    證據是否例外具有證據能力，本無須於理由內論敘說明（最
    高法院100年台上字第2980號判決意旨參照）。又不能證明
    被告犯罪者，應諭知無罪之判決，刑事訴訟法第301條第1項
    亦定有明文。刑事訴訟法第161條已於91年2月8日修正公布
    ，其第1項規定：檢察官就被告犯罪事實應負舉證責任，並
    指出證明之方法，因此檢察官對於起訴之犯罪事實，應負提
    出證據及說服之實質舉證責任，倘所提出之證據不足為被告
    有罪之積極證明，或其指出證明之方法，無從說服法院以形
    成被告有罪之心證，基於無罪推定之原則，自應為被告無罪
    判決之諭知（最高法院92年台上字第128號裁判意旨參照）
    。且被害人與一般證人不同，其與被告處於相反之立場，其
    陳述之目的，在使被告受刑事訴追處罰，內容未必完全真實
    ，證明力自較一般證人之陳述薄弱。故被害人縱立於證人地
    位而為指證及陳述，且其指證、陳述無瑕疵可指，仍不得作
    為有罪判決之唯一證據，應調查其他證據以察其是否與事實
    相符，亦即仍須有補強證據以擔保其指證、陳述之真實性，
    始得採為斷罪之依據（最高法院94年度台上字第3326號判決
    參照）。
參、公訴意旨認被告涉犯上開罪嫌，無非僅以：㈠證人B女於警
    詢及偵查之證述。㈡證人3357-108001A即B女之母（下稱B女
    母親）之證述。㈢性侵害犯罪事件通報表及B女手繪現場圖
    等證，為其主要論據。
肆、訊據被告堅詞否認有何對未滿14歲之B女為強制性交、強制
    猥褻等犯行，辯稱：伊沒有對B女為強制性交或強制猥褻這
    些事情。前開事實㈠部分，B女有來跟伊借過廁所，伊說廚
    房沒有廁所，廁所在外面，B女就去外面空地上的那個廁所
    ，伊並無脫B女衣褲、口交、手指插入陰道或摸胸部之情事
    。事實㈡部分，距離借廁所到現在，B女都沒有再去伊住處
     ，伊沒有強脫B女褲子、撫摸胸部，伊沒有做這件事等語。
伍、經查：
一、上開事實㈠部分：證人B女固於①警詢證稱：事情發生在伊
    國小3年級升4年級的暑假，在被告家。伊到被告家時，被告
    坐在家門口外面，伊就對被告說「我可以跟你借單車嗎?」
    ，被告就說「好啊，你過來。」接著就把伊拉進被告家廚房
    的廁所，把門鎖起來後，就捏住伊下巴，要強行把他的生殖
    器放進伊的嘴巴，伊把頭甩來甩去，不讓他放，但是後來被
    告還是有把他的生殖器放進伊嘴巴裡面，時間大約有2分鐘
    ，過程中一直很大力地捏著伊的下巴，伊沒辦法掙脫，後來
    他放開伊的下巴，把他的生殖器官拿出來。被告叫伊脫衣服
    ，伊一開始有跟被告說不要，被告就叫伊快脫，如果伊不脫
    衣服就不讓伊出去。接著被告就把伊衣服脫掉，脫的過程伊
    一直打被告，脫完衣服後被告就又脫下伊的外褲和內褲，被
    告脫完伊衣服後，也把自己的短袖上衣和短褲脫下來（沒脫
    內褲）。接著被告就摸伊胸部和下體，然後一手拉著伊的手
    ，一手自慰，直到射精為止，被告並把手指頭插入伊下體，
    讓伊覺得很痛和不舒服。後來是因為外面有人叫被告，被告
    才停下來，接著被告把伊從廁所推出去，把衣服和褲子丟到
    廚房的地板上叫伊穿上，被告自己在廁所裡穿衣服，伊穿完
    衣服後就自己衝出被告家直接回家。②嗣於偵查中證稱：時
    間是伊國小3年級升4年級的暑假，伊去被告家借腳踏車，伊
    進去被告家的前面院子，被告的腳踏車是停在廚房那邊，伊
    就走進去廚房，被告跟伊一起走進去，就把伊拉到廁所，叫
    伊把上衣脫掉，伊不敢脫掉、很緊張，被告就硬把伊的上衣
    脫掉，接下來又把伊褲子脫掉，伊就一直用拳頭打他，被告
    先脫伊褲子，再脫伊內褲，脫完之後就脫他自己的上衣，被
    告又脫掉他自己的褲子，連內褲都脫掉，被告就命令伊叫伊
    含他的生殖器，伊沒有動，被告就用他的手捏著伊的嘴巴，
    把伊的臉靠近他的下體，把他的生殖器塞到伊嘴巴裡面，時
    間約有1分鐘，伊當時有掙扎，我們的衣服都是脫光的，接
    下來被告就開始摸伊胸部和下體，他還把他的手指插入伊的
    陰道，他還有以他的生殖器在伊的下體摩擦，他是邊自慰邊
    碰伊等語（見偵654卷第13頁）。對於被告行為時有無脫去
    自己內褲，有無以生殖器在B女下體摩擦等節，前後已有不
    同；③嗣於原審審理時則證稱：伊去找被告借腳踏車，然後
    被告就把伊拉進廚房，叫伊口交，後來被告把伊拉進廁所，
    在前面的時候還沒有脫衣服，然後他把伊拉進廁所的時候把
    伊的衣服脫掉，就摸伊下體，然後用他的下體磨蹭伊的下體
    。被告用手指摸伊的下體，感覺不舒服，但沒有感覺被插入
    ，被告是用手指摸到陰蒂，後來因為伊有在掙扎，好像外面
    有聲音，被告就把伊的衣服丟出去廚房，然後叫伊穿上衣服
    ，伊就走了。被告這次沒有摸伊的胸部。被告這次沒有射精
    吧，伊不清楚等語（見原審卷第183頁至第210頁）。觀諸證
    人B女於警、偵訊時均稱口交及手指插入陰道，均係被告強
    拉其進入廁所後發生，嗣於原審審理中則稱被告係先拉其進
    入廚房口交，隨後才再將其拉進廁所，前後已有不同；且證
    人B女於警、偵訊時均證稱被告於廁所有摸其胸部，嗣於原
    審審理中則改稱被告此次未摸其胸部；另就被告為前開行為
    時有無射精乙情，證述尚有不同。
二、前開事實一㈡部分：證人B女固於①警詢證稱：第2次的時間
    在第1次發生過後的1個禮拜，地點一樣在被告家。當時伊在
    被告家附近玩，被告叫伊過去他家，說有東西要請伊拿回去
    給爸爸，伊就跟被告回去他家，到被告家時被告就把伊拉到
    房間，把伊的衣服脫掉，開始摸伊的胸部，伊當時不敢叫，
    只能拿伊的衣服遮住身體，後來被告就自己跑開，伊把自己
    的衣服穿上後就趕快離開他家，伊當時穿短袖上衣和運動短
    褲等語（見警3665卷第14頁至第15頁）；②於偵查中證稱：
    這次伊跟學妹、學弟在被告家前面的馬路玩，被告當時在他
    家門口的院子外面，被告就叫伊進去說要拿東西給伊爸爸，
    伊就走進去他家裡面，只有伊自己跟被告走，伊忘記在被告
    家的哪裡，不是在廁所、廚房，是在家裡，被告就脫掉伊褲
    子，伊有抵抗，伊就像上次一樣打他，但他力氣比較大，伊
    忘記被告是脫伊褲子還是衣服，伊只記得他那次只脫一件。
    被告把伊衣服或褲子脫掉後就摸伊的胸部，伊一直用手朝被
    告亂揮，伊沒有呼叫，被告除了摸伊的胸部以外，沒有對伊
    做其他事情，後來外面好像有人發出聲音，被告就叫伊穿衣
    服，伊穿好衣服就直接跑出去等語（偵654卷第17頁至第19
    頁），對於案發詳細地點、告訴人有無掙扎抵抗，以及被告
    為何結束前開行為等節，前後已有不同；③嗣於原審審理時
    證稱：這次伊應該是跟朋友在被告家前面那一條馬路那邊玩
    ，然後被告就叫伊去拿東西給爸爸，伊是想說應該只是真的
    要給爸爸東西，就進去拿。然後被告就把伊拉到他的房間，
    然後就親伊、摸伊胸部、摸伊下體。被告完全都沒有脫伊的
    衣服。被告把手伸進伊的褲子裡面，然後就是摸伊陰蒂。伊
    就掙扎，一直打他這樣，就是用手打他，後來好像他就有一
    點放開伊，然後伊就跑走等語在卷（原審卷第191頁至第193
    頁），對於被告究竟有無將告訴人拉進房間、此次猥褻行為
    態樣為何（有無親告訴人、有無伸手摸告訴人下體、摸陰蒂
    等）、有無脫去告訴人衣物、告訴人如何掙扎反擊、告訴人
    離開現場之方式等各該客觀情節，前後所述均有不同。
三、證人B女母親雖曾於偵查中證述B女曾向其哭訴遭到被告性侵
    等語，然觀諸證人B女母親①於偵查中係證稱：伊知悉B女遭
    到被告性侵，係去年（107）12月份社工打電話給伊，伊才
    知道。B女說她國小3、4年級時去被告家跟他借單車，被告
    把伊女兒拉到廚房，有脫衣服和褲子，摸她胸部跟下體，外
    面有人來，被告就把伊女兒從廚房後門推出去，伊也不知道
    被告家有後門，伊女兒還有說口交之類的事。除了這次以外
    ，還有1次好像離第1次沒有多久，被告跟伊女兒說有東西要
    給我們，叫她去家裡拿，被告也是對伊女兒摸胸部和下體，
    伊女兒說她後來有掙脫跑出來，伊女兒是邊講邊哭。案發這
    麼久了，伊不知道伊女兒在案發後有什麼異常狀況或情緒不
    同之處等語（見偵654卷第23頁至第25頁）；②於原審審理
    時證稱：伊係由社工通知，才知道伊女兒跟被告發生妨害性
    自主案件，社工大概是到去年（108）才通知伊的，伊知道
    被告摸B女，有脫她褲子，伊只知道這樣而已。伊會知道，
    都是社工跟伊講，然後伊私底下再問伊女兒，伊女兒也是這
    樣講，有些事情是後來才講的。伊聽說被告是先強拉B女到
    廚房，因為伊從來沒去過他廚房，說之前有個後門，在那邊
    後來外面有人叫被告，被告就摀住B女，被告撫摸她，脫她
    的褲子這樣子，有要逼她口交，後來是有人叫被告，B女才
    往後門，到廁所那邊，從旁邊這樣繞出來，第1次B女有說被
    告用手插進去B女下面。後來又有1次，是第2次，伊也不太
    清楚，好像硬拉她，她有掙脫開，被告也是撫摸B女，好像
    是拉她到床，好像他家裡裡面，是被她掙脫這樣子，上衣沒
    有完全脫掉，好像是撩到上面來。B女跟伊講的時候，她有
    怕、哭，伊說怎麼不讓我知道，她說怕我罵。伊女兒跟被告
    發生的事情，伊都是聽社工講的，之後伊有問伊女兒，但被
    告對伊女兒性侵的事情，伊沒有親眼看過，伊女兒於案發後
    情緒上沒有什麼差別等語（原審卷第213頁至第219頁）。則
    就B女遭侵害之內容，B女母親顯然係於案發之後，才透過社
    工，或再向B女詢問始知悉前開情事，均係轉述他人陳述，
    並非適格之補強證據。況證人B女於原審審理時證稱：伊沒
    有跟伊母親講過這2次的事情，事後也沒有，伊母親也都沒
    有向伊問這2件事情的經過，並沒有如伊母親之前講說伊有
    一邊哭，一邊跟她講這件事情等語在卷（見原審卷第211頁
    至第212頁），則B女是否有向B女母親哭訴其遭被告性侵等
    節，更非無疑，更難以此作為不利被告認定之依據。又證人
    A女於偵查中固曾證稱：B女曾向伊說在向被告借腳踏車時，
    曾被被告性侵過，所以伊才也把伊的事情講出來等語（見偵
    655卷第45頁）；於原審審理時證稱：B女是在和伊玩的時候
    ，說有向被告借腳踏車時被性侵，被告叫B女去摸被告的生
    殖器，只是B女拒絕了，性侵的經過B女只有講去廚房時被告
    對B女動手動腳、叫B女摸生殖器等語（見原審卷第131頁、
    第141頁），經核不僅為簡略，且係聽聞自B女而來，為B女
    陳述之累積，不足為B女證述之補強證據。是觀諸卷內現有
    證據，此部分除告訴人B女之單一指述外，並無其他積極證
    據足以補強B女證詞，揆諸前開最高法院判決意旨，自難僅
    憑B女前開指述，遽認被告有對B女為事實㈠、事實㈡所載之
    加重強制性交、加重強制猥褻等行為。
四、檢察官上訴雖以：㈠原判決漏未審酌起訴書已將證人A女於
    偵審中多次證述B女提及起訴書犯罪事實㈠、事實㈡之情節
    ，原判決未予論述。㈡就事實㈠部分，原判決認B女對此次
    事發係在廁所或廚房、有無口交、被告係以手指插入陰道或
    撫摸陰蒂等節前後證述不一，認其證言可信性有瑕疵。然自
    證人B女歷次證言陳述之始末，可知被告此次係藉口出借腳
    踏車，利用證人B女入屋之機會實施犯行，過程中在屋內廁
    所及廚房之間移動，被告舉動又包括撫摸胸部、下體及要求
    口交，而常人在此驚恐狀況下，注意力及記憶力本會有集中
    於特定情節、忽略周遭環境之傾向，難以強求證人B女在事
    發多年後仍對被告在何時、何地係搭配何一舉動等細節，復
    能完整無缺重現。又被告此次犯行是以手指插入陰道或撫摸
    陰蒂，在證人B女事發當下之經驗及理解能力，未必能如討
    論法律構成要件般截然二分說明其感受，況被告對B女所為
    犯行不僅一次，事發時間距今又甚久，前後證述有所不一，
    實非難以想像之事，無由以此認定B女證言有可信性之瑕疵
    ，原審漏未審酌上情，不無適用法則不當之違法。㈢就事實
    ㈡部分，原判決認B女對被告有無將B女拉進房間，有無脫衣
    服、B女有無掙扎、離開現場之方式前後陳述有矛盾，認其
    證言可信性有瑕疵。然自證人B女歷次證言之始末可知，證
    人B女原先在附近玩，後來遭被告以拿東西為由拉進屋內，
    證人B女就此情節前後陳述一致、未曾更異，足見此部分經
    驗記憶深刻，倘此事實不存在，難以想像證人B女會杜撰此
    情節。且觀諸證人B女於警詢、偵查及原審審理中均提及有
    用手揮打被告、沒有喊叫等語，足見證人B女對於其如何掙
    扎、反抗之方式已盡可能於偵審程序中還原，相較於許多被
    害人之證述，實屬相當詳盡。至於證人B女於警詢中陳述自
    己有拿衣服遮身體、於審理中陳述衣服沒被脫等語，乍聽或
    存有矛盾，然細查證人B女之整體陳述，可推知此次被告與
    證人B女相互拉扯，在此過程中當可能係證人B女拉住衣服，
    故被告未能成功脫下；抑或被告順利脫下，但證人B女又將
    衣服拉回，二者很可能係併存之先後事實。至於證人B女陳
    述之方式，很大程度取決於問話者之提問方向，亦屬司法實
    務中常見之事，是不能僅以字面上枝微之出入，即否定證人
    此部分陳述可信性，原審判決此部分證據取捨顯有失衡，原
    審以前開理由判處被告此部分無罪，不符經驗及論理法則等
    語。然證人B女固就事實㈠、事實㈡之情形證述如前，惟A女
    之證述及B女母親之證述，均僅係聽聞自他人或B女而來，僅
    為B女陳述具同一性之累積證據，並不具補強證據之適格，
    已據本院說明如前。是原審以B女之證述，尚乏補強證據，
    而為被告有利之認定，於法並無違誤，檢察官上訴理由尚非
    可採。
五、綜上所述，本案關於事實㈠、事實㈡部分，依檢察官所提出
    之證據，尚不足以達到通常一般之人均不致有所懷疑而得確
    信其為真實之程度，亦無法證明被告確有如公訴意旨所指加
    重強制性交、加重強制猥褻犯行。原審就此部分為被告無罪
    之諭知，並無違誤，檢察官此部分上訴為無理由，應予駁回
    。
據上論斷，應依刑事訴訟法第368條，判決如主文。
本案經檢察官王文成提起公訴，檢察官於盼盼提起上訴，檢察官
黃東焄到庭執行職務。
中    華    民    國   110    年    12    月    28   日
                  刑事庭審判長法  官  張宏節
                              法  官  林碧玲
                              法  官  林恒祺 
以上正本證明與原本無異。
被告有罪部分，檢察官及被告如不服本判決，應於收受送達後20
日內向本院提出上訴書狀，其未敘述上訴之理由者，並得於提起
上訴狀後20日內向本院補提理由書（均須按他造當事人之人數附
繕本）「切勿逕送上級法院」。若因疫情而遲誤不變期間，得向
法院聲請回復原狀。
被告無罪部分，檢察官依刑事妥速審判法第9條規定，限制以判
決所適用之法令牴觸憲法、違背司法院解釋及違背判例為由方
得上訴。
告訴人或被害人如對於本判決不服者，應具備理由請求檢察官上
訴，其上訴期間之計算係以檢察官收受判決正本之日期為準。
中    華    民    國   110    年    12    月    28    日
                              書記官  蔣若芸
附錄本案論罪科刑法條：
中華民國刑法第224條
對於男女以強暴、脅迫、恐嚇、催眠術或其他違反其意願之方法
，而為猥褻之行為者，處六月以上五年以下有期徒刑。
中華民國刑法第224條之1
犯前條之罪而有第二百二十二條第一項各款情形之一者，處三年
以上十年以下有期徒刑。
中華民國刑法第222條
犯前條之罪而有下列情形之一者，處七年以上有期徒刑：
一、二人以上共同犯之者。
二、對未滿十四歲之男女犯之者。
三、對精神、身體障礙或其他心智缺陷之人犯之者。
四、以藥劑犯之者。
五、對被害人施以凌虐者。
六、利用駕駛供公眾或不特定人運輸之交通工具之機會犯之者
。
七、侵入住宅或有人居住之建築物、船艦或隱匿其內犯之者。
八、攜帶兇器犯之者。
前項之未遂犯罰之。